臺灣臺南地方法院交通事件裁定　　　　　　　　　　九十一年度交聲字第三六五號
　　移送機關　交通部公路總局嘉義區監理所臺南監理站
　　受處分人
　　即異議人　甲○○
右列受處分人因違反道路交通管理處罰條例案件，對於交通部公路總局嘉義區監理所
臺南監理站民國九十一年九月十九日所為之裁決處分（處分案號：南監五字第裁七四
─七四Ｃ一０００三一號），聲明異議，本院裁定如左：
    主  文
異議駁回。
    理  由
一、聲明異議意旨略以：受處分人即異議人甲○○所考領之普通小型車駕駛執照，前
    因交通違規事件，而於民國九十一年三月十五日，曾至移送機關即交通部公路總
    局嘉義區監理所臺南監理站辦理易處吊扣三個月，期間自九十一年三月十五日起
    ，至同年六月十四日止。後來異議人又於九十一年六月八日上午八點五十四分左
    右，駕駛車牌號碼Ｎ七—三五七七號自用小客車，行經國道三號高速公路北向二
    八四公里處時，因超速行駛而經內政部警政署國道公路警察局第八警察隊，以測
    速照相機拍照採證並逕行舉發，然車主盧桂英係於九十一年七月中旬始接獲通知
    ，並向監理機關陳報異議人係實際駕駛人，異議人因未注意其原先之駕駛執照吊
    扣截止日期，乃於同年七月三十一日，再度辦理易處吊扣，而移送機關之承辦人
    員竟疏未告知其持有之普通小型車駕駛執照，於本件駕車超速違規當時，尚屬吊
    扣期間，而任其辦理易處吊扣，以致造成異議人於駕照吊扣期間駕車之違規結果
    ，之後移送機關又本於職權開單舉發，並依照道路交通管理處罰條例第二十一條
    第一項第七款之規定，裁處罰鍰新臺幣九千元，並依同條第四項之規定，吊銷異
    議人之駕駛執照。但異議人認為移送機關之承辦人員，不僅未事先告知其駕駛執
    照尚在吊扣期間而不宜再辦理吊扣，且事後另以車主所簽立之切結書等資料，進
    而舉發異議人有駕駛執照吊扣期間駕車之違規情事，此等行政行為顯與行政程序
    法中之「比例原則」及「誠實信用原則」等規定有違，該處罰明顯有瑕疵，故異
    議人不服該裁處，而提起本件異議。
二、按汽車駕駛人於駕駛執照吊扣期間駕車者，處新臺幣六千元以上一萬二千元以下
    罰鍰，並吊銷其駕駛執照，道路交通管理處罰條例第二十一條第一項第七款及第
    四項分別定有明文；又逕行舉發違反道路交通管理事件，經汽車所有人依通知單
    之應到案日期前到案，並告知違規駕駛人姓名、身分證統一編號及住址者，處罰
    機關應即另行通知違規駕駛人到案依法處理，違反道路交通管理事件統一裁罰基
    準及處理細則第二十四條亦規定甚明。另監理機關處理違反道路交通管理處罰條
    例之逕行舉發事件時，僅需確認汽車所有人是否依規定確實告知該違規車輛於違
    規當時之實際駕駛人即可，並無任何法規命令或行政規則規定監理機關尚負有事
    先審查該實際駕駛人之違規歷史資料，或告知車輛所有人有關實際駕駛人之相關
    資料等義務。至逕行舉發案件，實務上因無法確認車輛違規當時之實際駕駛人為
    何人？因之監理機關均以車輛所有人所切結提供之駕駛人，推定為違規當時之實
    際駕駛人，如該駕駛人對此並無任何意見，而且願意接受處罰，則監理機關即依
    法轉而處罰該駕駛人，故在逕行舉發之案件中，車輛所有人或可提供並非實際駕
    駛違規車輛之人，並藉此辦理易處吊扣，而圖免繳交罰鍰之處罰，然此係因逕行
    舉發案件多數未能查知違規當時之實際駕駛人，所造成之事實上缺失，並非意味
    車輛所有人即可隨時任意提供不相干之人冒充實際駕駛人，以矇騙監理機關。況
    車輛所有人所提供之駕駛人既係該車輛違規當時之駕駛人，且願意依法接受處罰
    ，則該駕駛人即應對自己之駕駛資格及該次違規行為負責，而非在自己疏未注意
    其係在駕駛執照吊扣期間駕車，而導致需另受吊銷執照之處分後，始認監理機關
    未告知車輛所有人有關其駕駛資格之相關資料，而指摘監理機關之處理程序不當
    ，並試圖另行提供其他不相干之人，以圖避免遭受吊銷駕駛執照之處分。
三、經查：
    （一）受處分人即異議人甲○○並不否認有於九十一年六月八日，在其普通小型
          車駕駛執照吊扣期間，仍駕駛自用小客車行駛於高速公路上，並有超速違
          規等事實，且證人即當日與異議人同車之梁義雄，亦於本院調查時證稱：
          異議人於前述時間，確有開了一段路等語（本院九十一年十月十八日訊問
          筆錄參照）。此外，尚有移送機關即交通部公路總局嘉義區監理所臺南監
          理站南監稽違字第七四Ｃ一０００三一號舉發違反道路交通管理事件通知
          單及本件違規車輛所有人盧桂英所簽立之車主提供駕駛人切結書各一份附
          卷可參，顯見異議人於前述時、地，有在駕駛執照吊扣期間駕駛自用小客
          車之違規行為，應可認定。
    （二）其次，如前所述，逕行舉發案件，依照前述違反道路交通管理事件統一裁
          罰基準及處理細則第二十四條之規定，車輛所有人應於指定到案日期前向
          管轄裁決機關到案告知違規駕駛人。又目前監理機關之本項作業方式，係
          由車輛所有人持駕駛人之駕照正本或影本，填寫車主提供駕駛人切結書蓋
          章後交給承辦人，即已完成，若提供不實，應由車輛所有人自負法律責任
          ，承辦人於次日將駕駛人資料鍵入電腦列管，若發現駕駛人駕照不合規定
          （如逾期、易處吊扣中或吊（註）銷），則應另依道路交通管理處罰條例
          第二十一條或二十八條之規定，另案舉發處罰，故裁決機關並無義務於所
          有人到案提供（告知）駕駛人時，事先審查駕駛人資料或告知所有人有關
          駕駛人之資料，裁決機關也不能拒絕收受車輛所有人所提供之駕駛人資料
          ，車輛所有人應負舉證不實之責等情，亦有移送機關即交通部公路總局嘉
          義區監理所臺南監理站九十一年十月二十九日嘉監南字第九一二二二Ｏ二
          號函一份在卷可憑，足見對於逕行舉發案件之車輛所有人提供實際駕駛人
          之相關資料時，裁罰機關並無向車輛所有人告知其所提供實際駕駛人之有
          關違規歷史紀錄之義務。況車輛所有人依照上開違反道路交通管理事件統
          一裁罰基準及處理細則第二十四條之規定，向裁罰機關告知違規駕駛人時
          ，本應正確告知該車輛違規當時之實際駕駛人，而非以是否得以易處吊扣
          之考量，而任意提供與本件違規毫不相干之人。因之，本件移送機關依照
          車主所簽立之切結書，而受理違規車輛所有人盧桂英所陳報之實際駕駛人
          （即異議人）相關資料時，不僅無須向盧桂英告知該實際駕駛人之違規歷
          史紀錄等資料，且經核亦無任何程序違法不當之處。
    （三）又受處分人即異議人甲○○之普通小型車駕駛執照，確已在本件違規之前
          辦理易處吊扣三個月在案，且期間自九十一年三月十五日起，至同年六月
          十四日止；而異議人因本件高速公路超速違規事件，更於同年七月三十一
          日，至監理機關辦理易處吊扣等情，亦有移送機關即交通部公路總局嘉義
          區監理所臺南監理站九十一年十月二十八日汽車駕照基本資料報表一紙存
          卷可佐，顯見異議人於九十一年六月八日上午，駕駛車牌號碼Ｎ七—三五
          七七號自用小客車，行駛於國道三號高速公路時之事實，不僅確屬「駕駛
          執照吊扣期間駕車」之違規行為無疑，且異議人事後亦無意見，而自行至
          移送機關辦理相關易處吊扣事宜，故移送機關依規定予以舉發，並根據道
          路交通管理處罰條例第二十一條第一項第七款、第四項等規定而另行處罰
          異議人，經核實無任何違誤不當可言。
    （四）至受處分人即異議人甲○○之前述違規行為，應受罰鍰及吊銷駕照等處分
          ，係道路交通管理處罰條例第二十一條第一項第七款、第四項所明文規定
          ，移送機關即交通部公路總局嘉義區監理所臺南監理站，於查明異議人之
          上開違規事實明確後，僅得依照前開道路交通管理處罰條例及違反道路交
          通管理事件統一裁罰基準表上之相關規定，對於異議人做出合法之裁處，
          於此情形下，移送機關並無採取其他異於罰鍰及吊銷駕照方式之裁量權存
          在，是本件裁決處分，經核與行政程序法第七條：行政行為，有多種同樣
          能達成目的之方法時，應選擇對人民權益損害最少者之「比例原則」規定
          應屬無涉。又如前述，車輛所有人依照上開違反道路交通管理事件統一裁
          罰基準及處理細則第二十四條之規定，向裁罰機關告知違規駕駛人時，本
          應正確告知該車輛違規當時之實際駕駛人，而非以是否得以易處吊扣之考
          量，而任意提供與本件違規毫不相干之人。因之，本件實際駕車於高速公
          路上行駛而超速違規之駕駛人既係異議人，則本件承辦人員縱然告知車輛
          所有人有關異議人之相關違規歷史資料，車輛所有人亦不能另行提供其他
          不相干之人以矇騙裁罰機關。況本件違規車輛之實際駕駛人，亦係車主盧
          桂英所自行提供，而異議人既係該車輛違規當時之駕駛人，且願意依法接
          受處罰，則異議人即應對自己之駕駛資格及該次違規行為負責，而非在自
          己疏未注意其係在駕駛執照吊扣期間駕車，而導致需另受吊銷執照之處分
          後，始認移送機關未告知車輛所有人有關其駕駛資格之相關資料，而指摘
          監理機關之處理程序不當。基此，足見移送機關於車主之告知駕駛人過程
          中，實無任何違背誠信之情事，故本件裁決處分，經核與行政程序法第八
          條：行政行為，應以誠實信用之方法為之，並應保護人民正當合理之信賴
          等規定亦全然無關。從而，異議人前述所辯：本件裁決有違「比例原則」
          及「誠實信用原則」等規定云云，顯係誤解，而不足採信。
四、綜上所述，受處分人即異議人甲○○於民國九十一年六月八日上午八點五十四分
    左右，在其普通小型車駕駛執照吊扣期間，又駕駛車牌號碼Ｎ七—三五七七號自
    用小客車行駛於國道三號高速公路之違規事實既可認定，則原處分機關即移送機
    關交通部公路總局嘉義區監理所台南監理站，據此並引用上開道路交通管理處罰
    條例第二十一條第一項第七款、第四項等規定，裁處異議人罰鍰新臺幣九千元，
    並吊銷駕駛執照，於法即無不當。至本件異議經核並無理由，故應予以駁回。
五、據上論斷，應依道路交通案件處理辦法第十九條，裁定如主文。
中      華      民      國      九十一      年     十二     月    六    日
                                  臺灣臺南地方法院交通法庭
                                      法  官  陳志成
右正本證明與原本無異
如不服本裁定應於送達後五日內向本院提出抗告狀
                                      書記官  彭建山
中      華      民      國      九十一      年     十二     月    六    日
